【裁判字號】    95,訴,1804
【裁判日期】    951212
【裁判案由】    偽造文書等
【裁判全文】
臺灣臺北地方法院刑事判決              95年度訴字第1804號
公  訴  人  臺灣臺北地方法院檢察署檢察官
被      告  戊○○
                      號4樓
                    （現於臺灣臺北看守所附設勒戒所觀察勒
上列被告因偽造文書等案件，經檢察官提起公訴（九十五年度偵
緝字第一九九二、一九九七號），被告於準備程序中就被訴事實
為有罪之陳述，經本院合議庭裁定依簡式審判程序審理，本院判
決如下：
    主  文
戊○○動產擔保交易之債務人，意圖不法之利益，將標的物出質
，致生損害於債權人，累犯，處有期徒刑肆月，如易科罰金，以
銀元參佰元即新台幣玖佰元折算壹日；又共同連續行使偽造私文
書，足以生損害於他人，累犯，處有期徒刑陸月，如易科罰金，
以銀元參佰元即新台幣玖佰元折算壹日，附表一所示簽帳單私文
書上偽造之「丙○○」簽名參枚均沒收。應執行有期徒刑玖月，
如易科罰金，以銀元參佰元即新台幣玖佰元折算壹日，附表一所
示簽帳單私文書上偽造之「丙○○」簽名參枚均沒收。
    事  實
一、戊○○前於民國八十九年間因妨害自由案件，經本院以八十
    八年度北簡字第三０九八號判決有期徒刑四月，戊○○上訴
    本院合議庭後復行撤回上訴而確定；又因竊盜案件經臺灣板
    橋地方法院以八十八年度易字第三八五一號判決有期徒刑十
    月，經臺灣高等法院以八十九年度上易字第四六八六號判決
    駁回上訴確定；另因違反毒品危害防制條例案件，經臺灣板
    橋地方法院以八十九年度易字第三三二三號判決有期徒刑六
    月，戊○○上訴臺灣高等法院後又撤回上訴確定，上開判決
    經臺灣高等法院以九十年度聲字第二二四七號裁定定應執行
    刑為有期徒刑一年六月確定，甫於九十一年七月十三日執行
    完畢（起訴書誤載為「九十一年七月十日」）。詎戊○○仍
    不思悛悔，復(一)於九十三年十二月二十日，以動產擔保交易
    法之動產抵押方式，將其所有之車牌號碼Ｚ五－八五九八號
    自用小客車，設定動產抵押予第一商業銀行股份有限公司南
    京東路分行（下稱第一銀行），以擔保其對第一銀行之貸款
    新臺幣（下同）二十五萬元，約定自九十四年一月二十一日
    起至九十六年十二月二十一日止，每月一期，每期九千二百
    九十一元，分三十六期攤還本息共計三十三萬四千四百七十
    六元，標的物約定之置放地點為臺北市信義區○○○路○段
    三九一巷二十弄三十八號四樓，戊○○為動產擔保交易之債
    務人；嗣前開債權經第一銀行於九十四年三月一日讓與和潤
    企業股份有限公司（下稱和潤公司）。詎戊○○自第一期即
    九十四年一月二十一日起，即未依約支付本息，且意圖不法
    之利益，擅將標的物自約定之存放地點遷移並持向臺北縣新
    店市○○街某不詳當舖質押借款十萬元，致債權人和潤公司
    追索無著而受有損害。(二)戊○○又於九十四年七月二十日晚
    間，明知年籍姓名不詳綽號「阿文」之成年男子所交付如附
    表一所示信用卡三張（為丙○○於九十四年七月二十日晚間
    六時許，在臺北市萬華區○○○道三四八號前失竊），係來
    路不明之贓物，仍予收受，旋與「阿文」共同基於意圖為自
    己不法所有之概括犯意聯絡，連續前往如附表一所示之特約
    商店，推由戊○○持如附表一所示丙○○失竊之信用卡，並
    偽造「丙○○」簽名於簽帳單上而偽造簽帳單私文書，持向
    如附表一所示之特約商店人員行使，使其等誤以為其係真正
    持卡人而允為刷卡消費，而以此方式詐得如附表一編號二、
    三號所示之商品（編號一因故交易取消致未得手），「阿文
    」則在店外等候接應，刷卡所得之財物交予「阿文」，戊○
    ○則向「阿文」分取以前述財物價值四成比例折算之現金，
    其等上開行為均足以生損害於丙○○、發卡銀行及各特約商
    店。
二、案經和潤公司告訴暨臺北市政府警察局信義分局、萬華分局
    報告臺灣臺北地方法院檢察署檢察官偵查起訴。
    理  由
一、訊據被告戊○○對於分別在上開時間、地點因週轉不靈而典
    當伊以動產抵押方式購買之車牌號碼Ｚ五－八五九八號自用
    小客車，與收受綽號「阿文」之人交付之附表一所示信用卡
    贓物，進而與「阿文」共同持該信用卡於附表一所示時間、
    地點冒名盜刷等情，均坦承不諱（見第一九九二號偵緝卷第
    二三至二五頁、本院準備程序筆錄第三頁、審判筆錄第三頁
    ），核與告訴代理人乙○○、證人即被害人丙○○分別於警
    詢中之指訴相符（見第一五七七七號偵查卷第五至七頁、第
    一七六四號偵查卷第五至七頁），並有貸款申請書、貸款借
    據暨動產抵押契約書、臺北市監理處動產擔保交易登記書、
    和潤公司應收展期餘額表、郵局存證信函、訪視報告、證人
    即附表一特約商店人員甲○○、廖易杰、丁○○查訪表、談
    話紀錄、中國信託商業銀行、大眾商業銀行、日盛商業銀行
    信用卡簽帳單、聯合信用卡處理中心信用卡消費明細表、冒
    用明細表各一紙等在卷可稽（見第一五七七七號卷第十七至
    二五頁、第一七六四號偵查卷），且被告冒名盜刷之簽帳單
    上所採集之指紋經鑑定確認分別與內政部警政署刑事警察局
    檔存戊○○指紋卡之左食、左中指指紋相符，亦有該局九十
    四年八月二十四日刑紋字第０九四０一二三六九九號鑑驗書
    附卷供參（見第一七六四號偵查卷第十五頁），均足佐被告
    前開出於任意性之自白與事實相符，得採為認定事實之證據
    。本件事證明確，被告犯行已堪認定，應依法論科。
二、查刑法部分條文分別於被告前開(一)犯行後之九十四年二月二
    日公布，於被告上開(二)犯行後之九十五年七月一日施行，其
    中刪除刑法第五十六條，修正第二條、第二十五條、第二十
    六條、第二十八條、第三十三條、第五十五條規定。按行為
    後法律有變更者，適用行為時之法律，但行為後之法律有利
    於行為人者，適用最有利於行為人之法律，現行刑法第二條
    第一項定有明文。此條規定乃與刑法第一條罪刑法定主義契
    合，而貫徹法律禁止溯及既往原則，係規範行為後法律變更
    所生新舊法律比較適用之準據法，是刑法第二條本身雖經修
    正，但其既屬適用法律之準據法，本身尚無比較新舊法之問
    題，應一律適用裁判時之現行刑法第二條規定以決定適用之
    刑罰法律，先予說明。又以本次刑法修正之比較新舊法，應
    就罪刑有關之共犯、未遂犯、想像競合犯、牽連犯、連續犯
    、結合犯，以及累犯加重、自首減輕暨其他法定加減原因與
    加減例等一切情形，綜其全部罪刑之結果而為比較，有最高
    法院九十五年五月二十三日九十五年度第八次刑庭會議決議
    意旨可資參照。經綜合比較如附表二所示修正前後之規定，
    認以修正前之刑法有利於被告，依現行刑法第二條第一項前
    段，應整體適用修正前刑法規定。是核被告所為係犯動產擔
    保交易法第三十八條之罪、修正前刑法第三百四十九條第一
    項收受贓物罪、第二百十六條、第二百十條行使偽造私文書
    罪、第三百三十九條第一項詐欺取財罪；被告偽造簽名為偽
    造私文書之部分行為，又偽造私文書後持以行使，偽造之低
    度行為為行使之高度行為所吸收，均不另論罪；又其所犯行
    使偽造私文書、詐欺取財等罪，與姓名年籍不詳綽號「阿文
    」之成年男子間有犯意聯絡及行為分擔，為共同正犯；又所
    犯行使偽造私文書、詐欺取財分別時間緊接，方法相同，觸
    犯構成要件相同之罪名，顯係基於概括犯意而為之，分別依
    修正前刑法第五十六條規定論以一罪，並分別加重其刑（附
    表一編號一號雖為詐欺取財未遂，仍應依刑法第五十六條規
    定，與附表一編號二、三號之詐欺取財既遂行為從一重論以
    一詐欺取財既遂罪，有最高法院二十四年上字第八００號判
    例意旨可資參照，六十七年第六次暨第七次刑事庭庭推總會
    議決議(一)內容亦同採此見解）；且其所犯收受贓物、行使偽
    造私文書、詐欺取財等罪間，有方法、目的之牽連犯關係，
    依修正前刑法第五十五條後段規定從較重之行使偽造私文書
    罪處斷。至被告所犯違反動產擔保交易法第三十八條之罪、
    行使偽造私文書罪間，犯意各別，罪名不同，應分論併罰之
    。再被告前有如事實欄所載犯罪科刑，甫於九十一年七月十
    三日執行完畢，有臺灣高等法院被告前案紀錄表可稽，五年
    內再犯本件有期徒刑以上之罪，為累犯，違反動產擔保交易
    法部分犯行依修正前刑法第四十七條規定加重其刑，行使偽
    造私文書部分犯行則遞加重其刑。爰審酌被告有上開犯罪科
    刑，素行不佳，以前揭方式使告訴人和潤公司受損害之金額
    為三十三萬四千四百七十六元、詐得財物之價值為四萬三千
    四百元，且未與被害人達成和解，惟犯罪後已坦承犯行，與
    其犯罪之動機、手段、目的等一切情狀，分別量處如主文所
    示之刑。另刑法第四十一條易科罰金之規定於修正前為：「
    犯最重本刑為五年以下有期徒刑以下之刑之罪，而受六個月
    以下有期徒刑或拘役之宣告，因身體、教育、職業、家庭之
    關係或其他正當事由，執行顯有困難者，得以一元以上三元
    以下折算一日，易科罰金。但確因不執行所宣告之刑，難收
    矯正之效，或難以維持法秩序者，不在此限。併合處罰之數
    罪，均有前項情形，其應執行之刑逾六月者，亦同」，九十
    五年七月一日修正施行為「犯最重本刑為五年以下有期徒刑
    以下之刑之罪，而受六個月以下有期徒刑或拘役之宣告者，
    得以新臺幣一千元、二千元或三千元折算一日，易科罰金。
    但確因不執行所宣告之刑，難收矯正之效，或難以維持法秩
    序者，不在此限。前項規定於數罪併罰，其應執行之刑未逾
    六月者，亦適用之。」，且九十五年七月一日修正施行前之
    易科罰金折算標準，依照修正施行前罰金罰鍰提高標準條例
    第二條前段（九十五年七月一日已刪除）規定，就其原定數
    額提高為一百倍折算一日，則本件被告依照行為時之刑法第
    四十一條的易科罰金折算標準，均應以銀元三百元折算一日
    ，經折算為新臺幣後，以新臺幣九百元折算為一日。經比較
    上開修正前後之刑法第四十一條規定及易科罰金折算標準，
    並依刑法施行法第三條之一第三項規定，應以九十五年七月
    一日修正施行前之規定，較有利於被告，則應依刑法第二條
    第一項前段，適用被告行為時之刑法第四十一條第一項前段
    規定，定其折算標準暨定應執行刑，並依同條第二項定折算
    標準。末查，附表一偽造之簽帳單私文書客戶收執聯部分未
    扣案，不能證明現仍存在，且非義務宣告沒收之物，為免將
    來執行不易，爰不予宣告沒收，另商店留存聯部分已經交由
    特約商店保存，非被告所有，亦不予宣告沒收，惟其上偽造
    之「丙○○」簽名共三枚，均應整體適用修正前刑法第二百
    十九條規定宣告沒收。
據上論斷，應依刑事訴訟法第二百七十三條之一、第二百九十九
條第一項前段，現行刑法第二條第一項前段、第十一條前段，動
產擔保交易法第三十八條，修正前刑法第二十八條、第五十六條
、第二百十六條、第二百十條、第三百三十九條第一項、第三百
四十九條第一項、第五十五條後段、第四十一條第一項前段、第
二項、第二百十九條，刑法施行法第三條之一第三項，修正前罰
金罰鍰提高標準條例第一條前段、第二條，現行法規所定貨幣單
位折算新台幣條例第二條，判決如主文。
本案經檢察官廖舒屏到庭執行職務
中    華    民    國    95    年    12    月    12    日
                  刑事第四庭    法  官  黎惠萍
上正本證明與原本無異。
如不服本判決，應於判決送達後10日內向本院提出上訴狀（應抄
附繕本）。告訴人或被害人如對於本判決不服者，應具備理由請
求檢察官上訴，其上訴期間之計算係以檢察官收受判決正本之日
期為準。
                                書記官  楊麗娟
中    華    民    國    95    年    12    月    12    日
附錄本案論罪科刑法條全文
動產擔保交易法第三十八條、修正前刑法第二百十六條、第二百
十條、第三百三十九條第一項、第三百四十九條第一項
動產擔保交易法第三十八條
 (處分標的物之處罰)
動產擔保交易之債務人，意圖不法之利益，將標的物遷移、出賣
、出質、移轉、抵押或為其他處分，致生損害於債權人者，處三
年以下有期徒刑、拘役或科或併科六千元以下之罰金。
中華民國刑法第二百十六條
（行使偽造變造或登載不實之文書罪）
行使第二百十條至第二百十五條之文書者，依偽造、變造文書或
登載不實事項或使登載不實事項之規定處斷。
中華民國刑法第二百十條
（偽造變造私文書罪）
偽造、變造私文書，足以生損害於公眾或他人者，處五年以下有
期徒刑。
中華民國刑法第三百三十九條
（普通詐欺罪）
意圖為自己或第三人不法之所有，以詐術使人將本人或第三人之
物交付者，處五年以下有期徒刑、拘役或科或併科一千元以下罰
金。
以前項方法得財產上不法之利益或使第三人得之者，亦同。
前二項之未遂犯罰之。
中華民國刑法第三百四十九條
（普通贓物罪）
收受贓物者，處三年以下有期徒刑、拘役或五百元以下罰金。
搬運、寄藏、故買贓物或為牙保者，處五年以下有期徒刑、拘役
或科或併科一千元以下罰金。
因贓物變得之財物，以贓物論。
附表一：
┌──┬───────┬──────────┬─────┬─────┬────┬──────────┐
│編號│  犯罪時間    │   犯  罪  地  點   │ 商品名稱 │ 盜刷金額 │ 被害人 │信用卡發卡銀行及卡號│
├──┼───────┼──────────┼─────┼─────┼────┼──────────┤
│一  │94年7月20日20 │震旦通訊西園店      │不詳      │1萬6000元 │不詳    │日盛國際商業銀行    │
│    │時38分許      │                    │          │（未得手）│        │卡號0000000000000000│
├──┼───────┼──────────┼─────┼─────┼────┼──────────┤
│二  │94年7月20日21 │臺北縣永和市○○路  │Motorola及│1萬6900元 │甲○○（│中國信託商業銀行    │
│    │時17分許      │413號1樓「鶴野通信得│Nokia牌手 │          │店員）  │卡號0000000000000000│
│    │              │和店」              │機各一支  │          │        │                    │
├──┼───────┼──────────┼─────┼─────┼────┼──────────┤
│三  │94年7月20日21 │臺北市○○區○○街  │金項鍊一條│2萬6500元 │丁○○（│大眾商業銀行        │
│    │時34分許      │133之1號「嘉品銀樓」│          │          │負責人）│卡號0000000000000000│
└──┴───────┴──────────┴─────┴─────┴────┴──────────┘
附表二：
┌────────┬────────┬────────┬────────┐
│規定名稱        │修正前規定      │修正後規定      │新舊法個別比較結│
│                │                │                │論與理由        │
├────────┼────────┼────────┼────────┤
│刑法第二百十條  │（未修正）      │                │適用舊法，新法並│
│偽造私文書罪    │                │                │無較有利於被告。│
├────────┼────────┼────────┼────────┤
│刑法第三百三十九│法定刑中罰金數額│依刑法施行法第一│適用舊法（仍依罰│
│條第一項詐欺取財│以銀元計算。    │條之一規定，法定│金罰鍰提高標準條│
│罪              │提高法定刑中罰金│刑中罰金數額改以│例第一條規定提高│
│                │數額二倍至十倍。│新臺幣計算。    │法定刑中罰金數額│
│                │                │提高法定刑中罰金│十倍），新法並無│
│                │                │數額至三十倍。  │較有利於被告。  │
├────────┼────────┼────────┼────────┤
│刑法第三百四十九│法定刑中罰金數額│依刑法施行法第一│適用舊法（仍依罰│
│條第一項收受贓物│以銀元計算。    │條之一規定，法定│金罰鍰提高標準條│
│罪              │提高法定刑中罰金│刑中罰金數額改以│例第一條規定提高│
│                │數額二倍至十倍。│新臺幣計算。    │法定刑中罰金數額│
│                │                │提高法定刑中罰金│十倍），新法並無│
│                │                │數額至三十倍。  │較有利於被告。  │
├────────┼────────┼────────┼────────┤
│刑法第五十六條  │連續數行為而犯同│刪除。          │適用舊法。      │
│連續犯          │一罪名者，以一罪│                │本件事實，於新法│
│                │論。但得加重其刑│                │時應分論併罰，較│
│                │至二分一。      │                │不利於被告。    │
├────────┼────────┼────────┼────────┤
│刑法第五十五條後│犯一罪而其方法或│刪除。          │適用舊法。      │
│段牽連犯        │結果之行為犯他罪│                │本件事實，於新法│
│                │名者，從一重處斷│                │時應分論併罰，較│
│                │。              │                │不利於被告。    │
├────────┼────────┼────────┼────────┤
│刑法第四十七條累│受有期徒刑之執行│受徒刑之執行完畢│適用舊法。      │
│犯（本案故意再犯│完畢，或受無期徒│，或一部之執行而│本件事實，於新舊│
│）              │刑或有期徒刑一部│赦免後，五年以內│法均構成累犯，新│
│                │之執行完畢而赦免│故意再犯有期徒刑│法並無較有利於被│
│                │者，五年以內再犯│以上之罪者，為累│告。            │
│                │有期徒刑以上之罪│犯，加重本刑至二│                │
│                │，為累犯，加重本│分之一。        │                │
│                │刑至二分之一。  │第九十八條第二項│                │
│                │                │關於因強制工作而│                │
│                │                │免其刑之執行者，│                │
│                │                │於受強制工作處分│                │
│                │                │之執行完畢或一部│                │
│                │                │之執行而免除後，│                │
│                │                │五年以內故意再犯│                │
│                │                │有期徒刑以上之罪│                │
│                │                │者，以累犯論。  │                │
├────────┼────────┼────────┼────────┤
│刑法第二百十九條│（未修正）      │                │整體適用舊法。  │
│偽造文書罪章之沒│                │                │                │
│收              │                │                │                │
└────────┴────────┴────────┴────────┘


司法院資訊處製作；財團法人民間司法改革基金會備份。
